【裁判字號】    88,訴,641
【裁判日期】    890113
【裁判案由】    違反山坡地保育利用條例
【裁判全文】
臺灣屏東地方法院刑事判決                          八十八年度訴字第六四一號
    公  訴  人  臺灣屏東地方法院檢察署檢察官
    被      告  甲○○
右列被告因違反山坡地保育利用條例案件，經檢察官提起公訴（八十八年度偵字第六
六○九號），本院判決如左：
     主  文
甲○○在公有山坡地內，擅自墾殖、占用，處有期徒刑柒月，緩刑參年。
座落屏東縣內埔鄉○○段四０之二地號國有山坡地內之工作物、墾殖物（位置、名稱
、面積詳如後附之土地複丈成果圖所示Ｂ、Ｃ、Ｄ部分暨園心所示位置之芒果樹）沒
收之。
     事  實
一、甲○○意圖為自己不法之利益，未經許可，於民國（下同）八十七年二月六日，
    在屏東縣內埔鄉○○段四０之二地號之國有山坡地上，擅自開墾種殖芒果樹、並
    舖設水泥、搭建鐵皮屋及帆布涼棚等工作物占用之（位置、名稱、面積詳如後附
    之土地複丈成果圖）。嗣於八十七年二月十九日，經警在上址查獲。
二、案經臺灣屏東地方法院檢察署檢察官簽分偵查起訴。
     理  由
一、訊據被告甲○○固坦承有在上址墾殖、占用之事實，惟矢口否認有何違反山坡地
    保育利用條例之犯行，辯稱：伊父母自日據時期起，即在該地種植小米，又伊曾
    向鄉公所提出在該地搭建工作物之聲請，伊係有權利用該地，並非擅自墾殖、占
    用云云。經查：
（一）右揭犯罪事實，業據屏東縣瑪家鄉公所職員鍾玉粉、村幹事賴文明於偵查中結
      證屬實，並有潮州地政事務所土地複丈成果圖、履勘筆錄、土地登記謄本、會
      勘紀錄各一份，及現場照片十一幀在卷足稽。
（二）被告辯稱：伊父母自日據時期起，即在該地種植小米，又伊曾向鄉公所提出在
      該地搭建工作物之聲請，伊係有權利用該地，並非擅自墾殖、占用云云。惟查
      ，該地為山坡地保育區，自六十一年七月六日起，即屬中華民國所有，並由財
      政部國有財產管理局管理，有該地之土地登記謄本一份附卷足稽。又被告雖曾
      向鄉公所提出在該地搭建工作物之聲請，惟未經核准，此為被告所自承，並據
      證人鍾玉粉、賴文明於偵查中結證屬實。又由被告向鄉公所聲請在該地搭建工
      作物之舉動觀之，被告顯然明知該地已經列為國有山坡地保育區，伊無權擅自
      占用該地。被告所辯，顯係事後卸責之詞，不足採信。
（三）綜上所述，被告明知該地為國有之山坡地保育區，其未經許可，即擅自在其上
      墾殖、占用。本案事證明確，被告犯行堪予認定。
二、核被告所為，係違反山坡地保育利用條例第十條之規定，而觸犯同條例第三十四
    條第一項在公有山坡地內，擅自墾殖、占用之罪。又山坡地保育利用條例第三十
    四條第一項之罪，本質上即包含有刑法第三百二十條第二項之竊佔行為，不另論
    竊佔罪，附此敘明。爰審酌被告犯罪之動機、手段、目的，犯罪所生之損害，及
    犯後態度等一切情狀，量處如主文所示之刑。查被告前未曾受有期徒刑以上刑之
    宣告，有本院被告全國前案紀錄表一份附卷可稽，其因一時失慮，偶罹刑典，事
    後坦承部分犯行，經此刑之宣告後，應知警惕而無再犯之虞，本院因認暫不執行
    其刑為當，予以宣告緩刑三年，用啟自新。又如後附之土地複丈成果圖內所示Ｂ
    、Ｃ、Ｄ及園心部分，由被告種植之芒果樹及設置之工作物，應依山坡地保育利
    用條例第三十四條第五項規定，宣告沒收之。
據上論斷，應依刑事訴訟法第二百九十九條第一項前段，山坡地保育利用條例第三十
四條第一項、第五項，刑法第十一條前段、第七十四條第一款，判決如主文。
本案經檢察官羅森德到庭執行職務。
中      華      民      國      八十九    年    一    月     十三      日
                                      臺灣屏東地方法院刑事第二庭
                                          法  官  李  宛  玲
右正本證明與原本無異。
對於本判決如有不服應於收受送達後十日內向本院提出上訴書狀上訴於台灣高等法院
高雄分院並按他造當事人之人數附具繕本。
                                          書記官   林  天  化
中      華      民      國      八十九    年    一    月      十三    日
山坡地保育利用條例第三十四條：
違反第十條規定者，處六月以上五年以下有期徒刑，得併科新台幣六十萬元以下罰金
。
前項情形致釀成災害者，加重其刑至二分之一；因而致人於死者，處五年以上十二年
以下有期徒刑，得併科新台幣一百萬元以下罰金；致重傷者，處三年以上十年以下有
期徒刑，得併科新台幣八十萬元以下罰金。
因過失犯第一項之罪致釀成災害者，處一年以下有期徒刑，得併科新台幣六十萬元以
下罰金。
第一項未遂犯罰之。
犯本條之罪者，其墾殖物、工作物、施工材料及所使用之機具沒收之。


司法院資訊處製作；財團法人民間司法改革基金會備份。
